【裁判字號】    95,交聲,419
【裁判日期】    950905
【裁判案由】    聲明異議
【裁判全文】
臺灣臺中地方法院交通事件裁定        95年度交聲字第419號
原處分機關  交通部公路總局臺中區監理所臺中市監理站
異  議  人
即受處分人  乙○○
上列受處分人因違反道路交通管理處罰條例案件，對於交通部公
路局臺中區監理所臺中市監理站民國九十五年六月五日所為之處
分（裁監稽違字第裁六一－ＧＣ○九六○八六號、六一－ＧＣ0
000000號裁決書），聲明異議，本院裁定如下：
    主    文
原處分撤銷。
乙○○不罰。
    理    由
一、原處分機關交通部公路總局臺中區監理所臺中市監理站係以
    ：受處分人乙○○於民國九十五年三月三十日十八時二十五
    分許，駕駛車牌號碼ＳＳ二－一九一號輕型機車，行駛臺中
    市○○路左轉三民路往精武路方向，因「未依規定兩段式左
    轉」及「拒絕停車接受稽查而逃逸」等違規，為警逕行舉發
    ，並經本所依道路交通管理處罰條例第四十八條第一項第二
    款、第六十條第一項之規定，分別裁處罰鍰新臺幣（下同）
    一千八百元、六千元。
二、受處分人聲明異議意旨略以：伊未於九十五年三月三十日十
    八時二十五分許從臺中市○○路與太平路口經過，而且亦無
    照片照到伊或在罰單上簽名等語。
三、按犯罪事實，應依證據認定之，無證據不得認定犯罪事實，
    刑事訴訟法第一百五十四條第二項定有明文。次按所謂認定
    犯罪事實之證據，係指足以認定被告確有犯罪行為之積極證
    據而言，該項證據自須適合於被告犯罪事實之認定，始得採
    為斷罪資料。如未能發現相當證據，或證據不足以證明，自
    不能以推測或擬制之方法，以為裁判之基礎。又所謂證明之
    資料，無論其為直接或間接證據，均須達於通常一般之人均
    不致有所懷疑，而得確信其為真實之程度，始得據為有罪之
    認定，若其關於被告是否犯罪之證明未能達此程度，而有合
    理性懷疑之存在，致使無從形成有罪之確信，根據「罪證有
    疑，利於被告」之證據法則，即不得遽為不利被告之認定。
    又法院受理有關交通事件，準用刑事訴訟法之規定。次按汽
    機車駕駛人有不服指揮稽查而逃逸之情形，當場不能或不宜
    攔截製單舉發者，得對汽機車所有人逕行舉發處罰，並應記
    明車輛牌照號碼、車型等可資辨明之資料，查明車輛所有人
    姓名或名稱、住址後，製單舉發處罰之，道路交通管理處罰
    條例第七之二條第一項第四款及第二項亦定有明文。而觀其
    規定須記明車輛牌照號碼、車型等可資辨明之資料，旨在要
    求員警應記錄該車之車牌號碼、車型等一切可資辨明之資料
    ，以供事後核對確認違規之車輛是否即為員警逕行舉發之車
    輛無誤，以避免誤認、誤記等情事發生。
四、經查：證人即本件舉發員警甲○○於本院訊問時結證稱：伊
    是在太平路與三民路口執行交通勤務，在該路執行勤務時，
    見一部機車從太平路左轉三民路往精武路方向行進，伊看到
    違規左轉，未依兩段式左轉，就拿鳴笛及以指揮棒上前示意
    請其停車，但該人不聽制止，仍往精武路行駛，所以就記下
    車號，回來查詢電腦，當日就馬上開立這二張違規通知單；
    該車有二人共乘，但伊無法辨識是男或女，廠牌亦無法辨識
    ，至於顏色，伊已經忘記了，但伊確定依當時的記憶是輕型
    機車，伊看到違規後，有馬上以手抄下，伊執勤的時候共有
    二部機車違規；那人是在伊前面五公尺的距離，伊發現到其
    違規左轉，就鳴笛示警，請其到旁邊云云，並提出附卷之手
    抄記錄一紙以為佐證。惟證人甲○○所提出之手抄記錄，僅
    記載機車之車牌號碼，並無其他車型、顏色或廠牌等足資辨
    明之資料，且依前所述，證人甲○○對於舉發時違規機車之
    顏色、廠牌等可資辨明車輛之資料均無記憶，而無法供本院
    審酌證人甲○○於舉發之際所記載之車牌號碼，是否可排除
    有誤認、誤記或誤寫車牌號碼之情形存在，尚有可疑。再者
    ，依證人甲○○所述之舉發過程，其無法辨識騎士是男或女
    ，廠牌亦無法辨識，至於顏色，則亦忘記了，是證人甲○○
    於舉發之際，是否已確認違規機車之車牌號碼即係ＳＳ二－
    一九一號，亦非無疑。再參以，逕行舉發違規之警員既非當
    場攔停違規機車以抄錄車號，且未以科學儀器採證為佐，僅
    以目視方式判斷違規機車之車牌號碼，在機車違規，不依警
    員之指示停車逕行駛離之瞬間，要立即辨識車牌號碼，並記
    憶，其時間短暫且倉促，不無因看錯而記載錯誤之情形發生
    ，實難僅以員警目測觀察而得之車牌號碼，復無其他可資核
    對之特徵存在，即逕認該車牌號碼應係當時違規之機車無誤
    。準此，既無法確認前開警員所述之車牌號碼ＳＳ二－一九
    一號機車，即係當日規違機車之車牌號碼，則受處分人是否
    為前述違規事實之行為人，即有合理懷疑存在，根據「罪證
    有疑，利於被告」之證據法則，應為受處分人有利之認定，
    自難單憑原舉發機關上開所指情節，即遽認受處人確有上開
    違規之事實，原處分機關未及詳查，徒憑舉發機關之舉發，
    即對受處分人為首揭之處分，難認適法，爰撤銷原處分，依
    法為異議人不罰之諭知。
五、據上論斷，應依道路交通案件處理辦法第二十條，裁定如主
    文。
中    華    民    國    95    年    9     月    5     日
                          交通法庭    法  官  劉逸成
上正本證明與原本無異。
如不服本裁定，應於送達後五日內，向本院提出抗告狀。
                                      書記官  高勳楠
中    華    民    國    95    年    9     月    5     日


司法院資訊處製作；財團法人民間司法改革基金會備份。
